---
title: "Nie inwestuj bezpośrednio na Warszawskiej Giełdzie Papierów Wartościowych"
subtitle: "Unikaj nadmiernego ryzyka, skorzystaj z usług funduszy inwestycyjnych!"
author: "Michał Piotrak, Jakub Proboszcz"
date: "2025-04-23"
output: xaringan::moon_reader
---
```{css, echo = FALSE}
body { font-family: 'Comic Sans', serif; }
```
```{r, echo = FALSE, message = FALSE}
require(tidyverse)
require(scales)
# Do PDF
#require(tinytex)
# Do odkomentowania, jeśli musimy zainstalować
#install_tinytex()
```

```{r, echo = FALSE, message = FALSE}
read_data <- function(csv_file) {
  data <- read_csv(csv_file) %>% 
    mutate(Year = year(Data)) %>% 
    select(Year, Open = Otwarcie, Close = Zamkniecie) %>%
    arrange(Year)
}

wig_df <- read_data("wig_y.csv")
fund1429_df <- read_data("1429_n_y.csv")
fund1655_df <- read_data("1655_n_y.csv")
fund2162_df <- read_data("2162_n_y.csv")

calculate_annual_returns <- function(df, instrument) {
  df %>%
    mutate(ReturnRate = (Close / Open) - 1, ReturnLogRate = log(Close / Open)) %>%
    select(Year, ReturnRate, ReturnLogRate) %>%
    add_column(Instrument = instrument)
}

instruments = c("WIG", "Allianz FIO", "Ipopema SFIO", "Credit Agricole FIO")
colors = c("#FF3333", "#66B2FF", "#003366", "#0066CC")
instruments_colors <- setNames(colors, instruments)

# Obliczenie stóp zwrotu dla indeksu WIG oraz funduszy inwestycyjnych
wig_ar_df <- calculate_annual_returns(wig_df, instruments[1])
fund1429_ar_df <- calculate_annual_returns(fund1429_df, instruments[2])
fund1655_ar_df <- calculate_annual_returns(fund1655_df, instruments[3])
fund2162_ar_df <- calculate_annual_returns(fund2162_df, instruments[4])

# Funkcja do wyliczania statystyk w danym okresie dla podanego instrumentu
get_stats_for_period <- function(ar_df, years) {
  # Maksymalny dostępny rok
  max_year <- max(ar_df$Year)

  # Wybranie ostatnich 'n' lat
  selected_df <- ar_df %>%
    filter(Year > (max_year - years))

  # Obliczenie statystyk
  cumulative_rr <- exp(sum(selected_df$ReturnLogRate, na.rm = TRUE)) - 1
  rr_sd <- sd(selected_df$ReturnRate, na.rm = TRUE)
  
  # Zwracanie jako tibble
  tibble(
    Instrument = ar_df$Instrument[1],
    Years = as.factor(years),
    CumulativeReturnRate = round(cumulative_rr, 4) * 100,
    AnnualReturnRateSd = round(rr_sd, 4) * 100,
  )
}

periods <- c(3, 5, 10)
wig_stats_df <- map_dfr(periods, \(x) get_stats_for_period(wig_ar_df, x))
fund1429_stats_df <- map_dfr(periods, \(x) get_stats_for_period(fund1429_ar_df, x))
fund1655_stats_df <- map_dfr(periods, \(x) get_stats_for_period(fund1655_ar_df, x))
fund2162_stats_df <- map_dfr(periods, \(x) get_stats_for_period(fund2162_ar_df, x))

all_instruments_stats_df <- bind_rows(wig_stats_df, fund1429_stats_df, fund1655_stats_df, fund2162_stats_df)

# Funkcja do wizualizacji wykresu, gdzie dla wybranych okresów pokazujemy, jak się zmieniały dane statystyki dla dostarczonych instrumentów
visualize_all_instruments_stats_chart <- function(y_param, title, subtitle, y_lab) {
  ggplot(all_instruments_stats_df, aes(x = Years, y = y_param, fill = Instrument)) +
    geom_col(position = "dodge") +
    labs(
      title = title,
      subtitle = subtitle,
      x = "Okres inwestycji [lata]",
      y = y_lab,
      fill = "Instrument"
    ) +
    scale_y_continuous(expand = expansion(mult = c(0, 0.12))) +
    scale_fill_manual(values = instruments_colors) + 
    theme(plot.title = element_text(face = "bold", hjust = 0.5), plot.subtitle =
            element_text(hjust = 0.5))
}
```

```{r, echo = FALSE, fig.width = 10, fig.height = 6}
visualize_all_instruments_stats_chart(all_instruments_stats_df$CumulativeReturnRate, "Skumulowana stopa zwrotu dla wybranych okresów inwestycji", "kończących się w roku 2024", "Skumulowana stopa zwrotu [%]")
```
<font size="4">Istnieje możliwość znalezienia takiego funduszu inwestycyjnego, który będzie się charakteryzował dla różnych okresów inwestycji podobną, bądź nawet lepszą stopą zwrotu niż indeks WIG, obejmujący akcje spółek obecnych na GPW.<br><br>

Średnia roczna stopa zwrotu za okres 2015 - 2024 dla WIG wynosi <b>`r round(mean(wig_ar_df$ReturnRate), 4) * 100`%</b>, a dla trzech wybranych funduszy <b>`r round(mean(c(fund1429_ar_df$ReturnRate, fund1655_ar_df$ReturnRate, fund2162_ar_df$ReturnRate)), 4) * 100`%.</b></font>
---
```{r, echo = FALSE, fig.width = 10, fig.height = 6}
visualize_all_instruments_stats_chart(all_instruments_stats_df$AnnualReturnRateSd, "Odchylenie standardowe rocznej stopy zwrotu dla wybranych okresów inwestycji", "kończących się w roku 2024", "Odchylenie standardowe rocznej stopy wzrostu [%]")
```
<font size="4">Indeks WIG posiada największe odchylenie rocznej stopy zwrotu dla wszystkich rozważanych okresów inwestycji. Oznacza to, że w przypadku bezpośredniego inwestowania na giełdzie, istnieje większe ryzyko poniesienia straty w porównaniu do funduszy inwestycyjnych, podczas gdy skumulowany zysk jest podobny, a nawet nieco mniejszy.</font>