---
title: "Nie inwestuj bezpośrednio na Warszawskiej Giełdzie Papierów Wartościowych"
subtitle: "Unikaj nadmiernego ryzyka, skorzystaj z usług funduszy inwestycyjnych!"
author: "Michał Piotrak, Jakub Proboszcz"
date: "2025-04-23"
output: beamer_presentation
---

```{css, echo = FALSE}
body { font-family: 'Comic Sans', serif; }
```

```{r, echo = FALSE, message = FALSE}
require(tidyverse)
require(scales)
# Do PDF - do odkomentowania, jeśli musimy zainstalować
# require(tinytex)
#install_tinytex()

# Naprawa polskich znaków w wykresach przy kompilacji do PDF
require(showtext)
showtext_auto()
```

```{r, echo = FALSE}
read_data <- function(csv_file) {
  data <- read_csv(csv_file, col_types = cols(.default = "d", Data = "D")) %>% 
    mutate(Year = year(Data)) %>% 
    select(Year, Open = Otwarcie, Close = Zamkniecie) %>%
    arrange(Year)
}

wig_df <- read_data("wig_y.csv")
fund1429_df <- read_data("1429_n_y.csv")
fund1655_df <- read_data("1655_n_y.csv")
fund2162_df <- read_data("2162_n_y.csv")

calculate_annual_returns <- function(df, instrument) {
  df %>%
    mutate(ReturnRate = (Close / Open) - 1, ReturnLogRate = log(Close / Open)) %>%
    select(Year, ReturnRate, ReturnLogRate) %>%
    add_column(Instrument = instrument)
}

instruments = c("WIG", "Allianz FIO", "Ipopema SFIO", "Credit Agricole FIO")
colors = c("#FF3333", "#66B2FF", "#003366", "#0066CC")
instruments_colors <- setNames(colors, instruments)

# Obliczenie stóp zwrotu dla indeksu WIG oraz funduszy inwestycyjnych
wig_ar_df <- calculate_annual_returns(wig_df, instruments[1])
fund1429_ar_df <- calculate_annual_returns(fund1429_df, instruments[2])
fund1655_ar_df <- calculate_annual_returns(fund1655_df, instruments[3])
fund2162_ar_df <- calculate_annual_returns(fund2162_df, instruments[4])

# Funkcja do wyliczania statystyk w danym okresie dla podanego instrumentu
get_stats_for_period <- function(ar_df, years) {
  # Maksymalny dostępny rok
  max_year <- max(ar_df$Year)

  # Wybranie ostatnich 'n' lat
  selected_df <- ar_df %>%
    filter(Year > (max_year - years))

  # Obliczenie statystyk
  cumulative_rr <- exp(sum(selected_df$ReturnLogRate, na.rm = TRUE)) - 1
  rr_sd <- sd(selected_df$ReturnRate, na.rm = TRUE)
  
  # Zwracanie jako tibble
  tibble(
    Instrument = ar_df$Instrument[1],
    Years = as.factor(years),
    CumulativeReturnRate = round(cumulative_rr, 4) * 100,
    AnnualReturnRateSd = round(rr_sd, 4) * 100,
  )
}

periods <- c(3, 5, 10)
wig_stats_df <- map_dfr(periods, \(x) get_stats_for_period(wig_ar_df, x))
fund1429_stats_df <- map_dfr(periods, \(x) get_stats_for_period(fund1429_ar_df, x))
fund1655_stats_df <- map_dfr(periods, \(x) get_stats_for_period(fund1655_ar_df, x))
fund2162_stats_df <- map_dfr(periods, \(x) get_stats_for_period(fund2162_ar_df, x))

all_instruments_stats_df <- bind_rows(wig_stats_df, fund1429_stats_df, fund1655_stats_df, fund2162_stats_df)

# Funkcja do wizualizacji wykresu, gdzie dla wybranych okresów pokazujemy, jak się zmieniały dane statystyki dla dostarczonych instrumentów
visualize_all_instruments_stats_chart <- function(y_param, title, subtitle, y_lab) {
  ggplot(all_instruments_stats_df, aes(x = Years, y = y_param, fill = Instrument)) +
    geom_col(position = "dodge") +
    labs(
      title = title,
      subtitle = subtitle,
      x = "Okres inwestycji [lata]",
      y = y_lab,
      fill = "Instrument"
    ) +
    scale_y_continuous(expand = expansion(mult = c(0, 0.12))) +
    scale_fill_manual(values = instruments_colors) + 
    theme(plot.title = element_text(face = "bold", hjust = 0.5), plot.subtitle = element_text(hjust = 0.5))
}
```

```{r, echo = FALSE, fig.width = 10, fig.height = 6}
visualize_all_instruments_stats_chart(all_instruments_stats_df$CumulativeReturnRate, "Skumulowana stopa zwrotu dla wybranych okresów inwestycji", "kończących się w roku 2024", "Skumulowana stopa zwrotu [%]")
```

\fontsize{9}{12}\selectfont Istnieje możliwość znalezienia takiego funduszu inwestycyjnego, który będzie się charakteryzował dla różnych okresów inwestycji podobną, bądź nawet lepszą stopą zwrotu niż indeks WIG, obejmujący akcje spółek obecnych na GPW.

Średnia roczna stopa zwrotu za okres 2015 - 2024 dla WIG wynosi **`r round(mean(wig_ar_df$ReturnRate), 4) * 100`%**,\linebreak a dla trzech wybranych funduszy **`r round(mean(c(fund1429_ar_df$ReturnRate, fund1655_ar_df$ReturnRate, fund2162_ar_df$ReturnRate)), 4) * 100`%**.

---

```{r, echo = FALSE, fig.width = 10, fig.height = 6}
visualize_all_instruments_stats_chart(all_instruments_stats_df$AnnualReturnRateSd, "Odchylenie standardowe rocznej stopy zwrotu dla wybranych okresów inwestycji", "kończących się w roku 2024", "Odchylenie standardowe rocznej stopy zwrotu [%]")
```

\fontsize{9}{12}\selectfont Indeks WIG posiada największe odchylenie standardowe rocznej stopy zwrotu dla wszystkich rozważanych okresów inwestycji. Oznacza to, że w przypadku bezpośredniego inwestowania na giełdzie, istnieje większe ryzyko poniesienia straty w porównaniu do funduszy inwestycyjnych, podczas gdy skumulowany zysk jest podobny, a nawet nieco mniejszy.
